臺北高等行政法院判決　　　　　　　　　　　　　　　九十三年度簡字第七九○號
　　原　　　告　經宇實業有限公司
　　代　表　人　甲○○董事長.
　　被　　　告　財政部臺灣省北區國稅局
　　代　表　人　林吉昌（局長）
　　訴訟代理人　乙○○
　　　　　　　　丙○○
右當事人間因營利事業所得稅事件，原告不服財政部中華民國九十二年四月十八日台
財訴字第○九二○○一四一七六號訴願決定（案號：第00000000號），提起
行政訴訟。本院判決如左：
　　主  文
訴願決定及原處分（復查決定）均撤銷。
訴訟費用由被告負擔。
　　事  實
一事實概要：原告民國（下同）八十五年度營利事業所得稅結算申報案，原經被告所
  屬臺北縣分局依書面審查暫行核定全年所得額為新台幣（下同）七二、一三四元，
  嗣查得原告虛報溫金聰薪資費用計一四四、○○○元，致匿報所得額，乃變更核定
  課稅所得額為二一六、一三四元，除補徵所漏營利事業所得稅額三三、二一三元外
  ，並依所得稅法第一百十條第一項規定，按其所漏稅額處以○、五倍罰鍰計一六、
  六○○元（計至百元止）。原告不服，申請復查，經被告以九十一年十月十一日北
  區國稅法字第○九一○○二七二三○號復查決定，維持原核定，提起訴願，亦遭決
  定駁回，遂向本院提起行政訴訟。
二兩造聲明：
　(一)原告聲明：訴願決定及原處分均撤銷。
　(二)被告聲明：駁回原告之訴。
三兩造之爭點：
  原告主張溫金聰確曾於原告處工作，並有替其辦理勞工保險資料可證，被告認其虛
  報溫金聰薪資費用，致匿報所得額，顯有違誤，是否可採？
　(一)原告主張：
    1.溫金聰雖係虛報人頭集團成員，年所得二、六五九、○○○元，雖屬異常，然
      於原告處工作六個月，所得一四四、○○○元，卻是正常合理，被告未查明事
      實，將所有涉案商家一起處罰，並不公平。
    2.雇主雖有責任向稅務機關申報員工該年度薪資所得，交給扣繳憑單，然無義務
      替員工申報綜合所得稅。於勞保資料中，可知八十五年度僅原告替溫金聰投保
      ，包括溫金聰唯一申報一筆一五○、○○○元所得之公司，亦未替溫金聰投保
      ，而以投保金額每月二四、○○○元計算，勞健保費每月二、八九八元，六個
      月計一七、三八八元。為逃漏三三、三一三元之稅款，繳交一七、三八八元之
      勞健保費，並在前半年預作準備，實不合常理。
    3.被告認為原告未提示溫金聰上班紀錄及支付薪資證明部分，因溫金聰及原告負
      責人已於被告所屬台北縣分局通知後，到案說明、作成筆錄，原告提供勞保卡
      證明（八十四年三月以後參加勞保，一定強迫加入健保），並經核對投保期間
      八十五年七月十七日至八十六年二月二十七日止，投保金額每月二四、○○○
      元，申報薪資共一四四、○○○元，承辦人員也認為合理正常。假設溫金聰未
      親自到案說明，或到案後否認於原告處工作，才有必要要求原告提供上述文據
      以為補強，參加勞工保險不能作為工作及薪資證明，等於否定勞保效力及國家
      法律規定。
　(二)被告主張：
    1.營利事業所得稅部分：
      (1)本件原告八十五年度營利事業所得稅結算申報案，原經被告所屬臺北縣分局
        核定課稅所得額為七二、一三四元，嗣查得原告虛報溫金聰薪資成本計一四
        四、○○○元，致匿報所得額，遂重行核定其課稅所得額為二一六、一三四
        元，並據以補徵所漏營利事業所得稅額三三、二一三元。原告不服，訴稱被
        告所屬臺北縣分局曾通知原告負責人及溫金聰本人到局說明，原告負責人提
        示溫金聰勞工保險卡，溫金聰本人亦承認確係在該公司工作，並簽字切結為
        憑，並無虛報薪資情事。
      (2)本件原查時，被告所屬臺北縣分局於九十年八月八日即以北區國稅北縣審第
        九○○一八一六九號函，分別依公司營業地址及負責人甲○○戶籍地址，通
        知原告提示八十五年度帳證及員工薪資給付資料，取有掛號郵件收件回執附
        案可稽，惟原告並未提示，復查時，原告僅檢附勞工保險卡，經通知原告於
        九十一年六月二十五日提示有關溫金聰上班記錄，支付薪資證明等文據備查
        ，取有掛號郵件收件回執附案可稽，惟原告逾期仍未能提示，致無從就其復
        查事項加以審酌，訴願時亦未依訴願法第五十六條規定，檢附相關證據提起
        訴願，致無法就其訴願理由加以查核認定。是原告所訴空言主張，核不足採
        ，併予陳明。
      (3)又查溫金聰係屬王澄木刑事案件被收購身分證之人頭，系爭年度被十五家營
        利事業同時利事業同時列報薪資所得計二、六五九、○○○元，顯逾常情，
        且溫金聰並未辦理該所得之結算申報，是原告並無僱用溫金聰之事實，其違
        章事證甚為明確。原告除勞工保險卡外，均未能提示相關之確實給付資金流
        程證明供核，致其主張仍無從審酌，揆諸前揭判例意旨，所訴要難認為有理
        由，原告之主張顯為飾詞卸責，核不足採。
    2.罰鍰部分：本件原告八十五年度營利事業所得稅結算申報，案經被告所屬臺北
      縣分局查獲原告虛報溫金聰薪資成本計一四四、○○○元，致匿報所得額，違
      章事證明確，已如前述，被告初查乃變更核定其課稅所得額為二一六、一三四
      元，除據以補徵所漏營利事業所得稅額三三、二一三元外，並按其所漏稅額處
      以○、五倍罰鍰計一六、六○○元。揆諸相關規定並無不合，茲原告復執前詞
      爭執，要難謂有理由，此部分原決定請予維持。
　　理  由
一本件原分案號為九十二年度訴字第○二一四一號，經行準備程序查明，原告僅對三
  三、二一三元之稅額及一六、六○○元之罰鍰起訴涉訟，合計未逾二十萬元，屬簡
  易程序案件，應改分「簡」案號，適用簡易程序進行，合先說明。
二按「納稅義務人已依規定辦理結算申報，但於稽徵機關進行調查時，通知提示有關
  各種證明所得額之帳簿、文據而未依限期提示者，稽徵機關得依查得之資料或同業
  利潤標準核定其所得額；嗣後如經調查另行發現課稅資料，仍應依法辦理。」「營
  利事業所得之計算，以其本年度收入總額減除各項成本費用、損失及稅捐後之純益
  額為所得額。」分別為所得稅法第八十三條第三項、第二十四條第一項所明定。又
  按「納稅義務人已依本法規定辦理結算申報，但對依本法規定應申報之所得額有漏
  報或短報情事者，處以所漏稅額兩倍以下之罰鍰。」為同法第一百十條第一項所明
  定。
三本件原告八十五年度營利事業所得稅結算申報案，原經被告所屬臺北縣分局依書面
  審查暫行核定全年所得額為七二、一三四元，嗣查得原告虛報溫金聰薪資費用計一
  四四、○○○元，致匿報所得額，乃變更核定課稅所得額為二一六、一三四元，除
  補徵所漏營利事業所得稅額三三、二一三元外，並依所得稅法第一百十條第一項規
  定，按其所漏稅額處以○、五倍罰鍰計一六、六○○元。原告不服，循序申請復查
  ，提起訴願，遞遭決定駁回，復起訴主張溫金聰確曾於原告處工作，並有替其辦理
  勞工保險資料可證，被告認其虛報溫金聰薪資費用，致匿報所得額，顯有違誤，詳
  如其起訴狀事實欄所載理由等語。
四查被告認定原告虛報溫金聰薪資一四四、○○○元，致匿報所得額，核定補徵營利
  事業所得稅三三、二一三元外，並處罰鍰一六、六○○元之依據，無非以溫金聰係
  王澄木人頭集團成員，八十五年度被十五家營利事業同時虛報薪資所得合計二、六
  五九、○○○元，顯屬異常等語資為論據，固非無見。惟按行政程序法第九條規定
  ：「行政機關就該管行政程序，應於當事人有利及不利之情形，一律注意。」又「
  認定事實，須憑證據，不得出於臆測，此項證據法則，自為行政訴訟所適用。」最
  高行政法院（八十九年七月一日改制前為行政法院）六十一年判字第七十號判例可
  資參照。本件原告主張八十五年確曾僱用溫金聰為搬運工，並有替溫金聰辦理勞工
  保險，不可能為了逃漏三三、二一三元稅款，而繳交一七、三八八元之勞健保費等
  語。查原告經營五金塑膠紙類等舊廢料回收買賣等業務，八十五年曾僱用溫金聰為
  搬運工，業據證人溫金聰及當年同事吳壬癸證述甚詳，並有原告替溫金聰辦理勞工
  保險之投保資料明細附卷可稽，且有本院勘驗筆錄、照片在卷可資佐證，被告訴訟
  代理人就前述證人溫金聰、吳壬癸之證述復未爭執，原告之主張，尚非不能採信，
  從而被告認定原告虛報溫金聰薪資一四四、○○○元，揆諸上開說明，不無率斷，
  所為補稅裁罰處分，自屬可議，訴願決定，予以維持，亦嫌疏略，原告執以指摘，
  非無理由，自應由本院將訴願決定及原處分（復查決定）均予撤銷，由被告另為適
  法之處分，以昭折服。
五據上論結，本件原告之訴為有理由，依行政訴訟法第二百三十六條、第九十八條第
  三項前段，判決如主文。
中　　　華　　　民　　　國　　九十三　　年　　　 七 　　月　　　二　　　日
                     臺 北 高 等 行 政 法 院   第 四 庭
                                               法　　官　　黃本仁
右為正本係照原本作成。
本件以訴訟事件所涉及之法律見解具有原則性者為限，始得於本判決送達後二十日內
向本院提出上訴狀並表明上訴理由，如已於本判決宣示後送達前提起上訴者，應於判
決送達後二十日內補具上訴理由（均按他造人數附繕本），且經最高行政法院許可後
方得上訴。
中　　　華　　　民　　　國　　九十三　　年　　　 七　　　月　　 五　　　日
 　　　　　　　　　　　　　　　　　　          書 記 官　  姚國華
